【裁判字號】    98,消債更,48
【裁判日期】    990630
【裁判案由】    更生事件
【裁判全文】
臺灣新竹地方法院民事裁定            98年度消債更字第48號
聲  請  人  甲○○
上列當事人因消費者債務清理事件聲請更生，本院裁定如下：
    主  文
聲請駁回。
聲請費用由聲請人負擔。
    理  由
一、聲請意旨略以：聲請人因有不能清償債務之情事，目前債務
    總金額為新臺幣（下同）2,966,035元，前於民國95年6月26
    日依中華民國銀行公會會員辦理無擔保債務協商機制，與最
    大債權金融機構台新國際商業銀行股份有限公司達成協商，
    約定聲請人自95年7月起分120期，利率0%，每月10日以28,
    327元依各債權銀行債權金額比例清償各項債務，直至全部
    清償為止，詎聲請人於96年7月30日遭任職之鑫欣貨運股份
    有限公司裁員而失業，聲請人失業後仍兼差工作和向家人週
    轉持續繳款，至97年1月無力繳款而毀諾，期間聲請人尚須
    照顧智能障礙之大女兒吳杼玲及另二個女兒生活費用，生活
    實有困難，爰聲請裁定准予更生云云。
二、按債務人與金融機構協商成立者，不得聲請更生或清算，但
    因不可歸責於己之事由，致履行顯有重大困難者，不在此限
    ；本條例施行前，債務人依金融主管機關協調成立之中華民
    國銀行公會會員辦理消費金融案件無擔保債務協商機制與金
    融機構成立之協商，準用前項之規定，消費者債務清理條例
    （下稱消債條例）第151條第5項、第6 項分別定有明文。蓋
    該債務清償方案係經債務人行使程式選擇權而與債權人締結
    之債務清理契約，其即應受該契約之拘束，且消債條例更生
    之規範目的，係在維持債務人基本生活之情況下，於債務人
    之能力範圍內盡力清償債務，非謂債務人得任意利用債務清
    理程式減輕債務，因此，為避免債務人針對已成立之協商方
    案任意毀諾，濫用更生或清算之債務清理程式，須債務人於
    協商成立後因不可歸責於己之事由，致其無法履行原定清償
    方案，始例外得依消債條例聲請更生或清算。
三、查聲請人前於95年6月間依金融主管機關協調成立之中華民
    國銀行公會會員辦理消費金融案件無擔保債務協商機制，與
    最大債權金融機構台新國際商業銀行達成協商，協議自95年
    7月起分120期，利率0%，每月10日還款28,327元，聲請人自
    97年4月起即未再依約繳款，嗣於同年5月12日毀諾之事實，
    有協議書、無擔保債務還款計劃影本各1份為證。是本件聲
    請人向本院聲請更生，自須審究其是否有「不可歸責於己事
    由致履行顯有重大困難」之情事。經查：
（一）聲請人自82年9月5日起任職於鑫欣貨運股份有限公司（下
      稱鑫欣公司）擔任司機職務，95年度平均月薪資為66,467
      元，於96年8月遭資遣後，鑫欣公司曾給付資遣費774,871
      元；聲請人並曾於96年10月至97年2月，每月領取失業給
      付25,200元，並於97年10月至聲請人前妻開設之益欣蛋行
      任職，每月薪資10,000元，此有離職證明書、鑫欣公司98
      年10月30日函、就業保險失業認定、失業給付申請書暨給
      付收據、在職證明書附卷可稽，堪予認定。惟聲請人於
      本件更生聲請填載之財產狀況說明書隱瞞資遣費收入略而
      不提，復於本院98年10月23日訊問其領得資遣費數額時，
      先謊稱其僅領取20餘萬元資遣費，經本院再行追問時始為
      更正（見本院98年10月23日訊問筆錄），足見聲請人顯有
      未據實報告其財產狀況而規避本院調查之情。
（二）次查鑫欣公司於96年8月16日給付聲請人資遣費774,871元
      元，聲請人並曾於96年10月至97年2月，每月領取失業給
      付25,200元，已如前述，故聲請人自96年8月起至97年5月
      毀諾時止收入共900,871元【774,871+25,200×5＝900,
      871】，是該段期間每月平均有90,087元【900,871÷10＝
      900,871】之收入可供支出。又聲請人雖主張其有子女吳
      杼玲、吳曼平、吳靖平須扶養，然吳杼玲為72年5月21日
      生，業已成年，有戶籍謄本在卷可按，且聲請人自承吳杼
      玲已離家三年，不知去向，目前無法連繫，則吳杼玲既已
      成年而自行在謀生，自無須聲請人扶養。是聲請人每月生
      活費以內政部公告98年度台灣省低收入戶最低生活費每人
      每月9,829元為計算基準，聲請人與其妻共同扶養吳曼平
      、吳靖平二人，其每月基本生活費用為19,658元（9,829
      ＋4915×2＝19,658）。是以聲請人於該段期間平均月收
      入90,087元扣除聲請人每月基本生活費用19,658元，尚有
      餘額70,429元，顯可履行按月清償金額28,327元，故聲請
      人毀諾實與遭裁員無必然關聯，聲請人上開主張，要無可
      採。
（三）又聲請人於97年6月26日前在富邦綜合證券股份有限公司
      新竹分公司有開設帳戶買賣股票，且多為短線操作，例如
      96年8月22日買進精碟148,600元、華映324,860元，96年8
      月23日買進茂矽149,250元、賣出微星105,000元、買進茂
      矽498,000元、賣出力晶167,500元，98年8月24日買進旺
      宏216,500元、華映182,000元、鈺創198,250元、賣出精
      碟147,000元，98年8月29日買進鈺創81,400元、98年8月
      31日買進台聚285,000元，賣出鈺創284,200元，其自96年
      1月16日起至97年6月26日止之總買進金額為15,118,700元
      ，總賣出金額為14,566,840元，差額為551,860元，業據
      本院依職權向富邦綜合證券股份有限公司查明在卷，有該
      公司99年5月7日（99）富證管發字第1606號函及股票交易
      清單附卷可稽，足見聲請人於協商成立後，仍將收入或資
      遣費所得投入股市作短線投機操作，嗣因股市波動而導致
      其財產減少終至毀諾，聲請人係因可歸責於自己之事由而
      毀諾，與「不可歸責於己之事由致履行顯有重大困難」之
      要件不符。從而，聲請人為本件聲請，於法不合，不應准
      許，爰裁定如主文。
四、依消費者債務清理條例第8條、第15條，民事訴訟法第95 條
    、78條，裁定如主文。
中    華    民    國    99    年    6    月    30     日
                  民事第二庭    法      官  楊明箴
以上正本係照原本作成。
如對本裁定抗告須於裁定送達後10日內向本院提出抗告狀。
中    華    民    國    99    年    6    月    30     日
                                書記官  林欣宜

司法院資訊處製作；財團法人民間司法改革基金會備份。
